【裁判字號】    89,上訴,87
【裁判日期】    890229
【裁判案由】    違反槍砲彈藥刀械管制條例
【裁判全文】
臺灣高等法院刑事判決                              八十九年度上訴字第八七號
    上  訴  人
    即  被  告  丙○○
    指定辯護人  本院甲○
右上訴人因違反槍砲彈藥刀械管理條例案件，不服台灣桃園地方法院八十八年度訴字
第四九五號，中華民國八十八年九月十七日第一審判決（起訴案號：台灣桃園地方法
院檢察署八十八年度偵字第三五五三號），提起上訴，本院判決如左：
        主  文
原判決撤銷。
丙○○未經許可製造可發射子彈具有殺傷力之玩具手槍，累犯，處有期徒刑伍年肆月
，併科罰金新臺幣拾萬元，罰金如易服勞役，以銀元參佰元即新臺幣玖佰元折算壹日
。扣案之仿貝瑞塔半自動玩具手槍壹支（槍枝管制編號：0000000000）及
子彈顆均沒收。又未經許可，持有刀械，累犯，處有期徒刑月，扣案之手指虎貳
個沒收。應執行有期徒刑伍年陸月，併科罰金新臺幣拾萬元，罰金如易服勞役，以銀
元佰元即新臺幣玖佰元折算壹日。扣案之仿貝瑞塔半自動玩具手槍壹支（槍枝管制
編號：0000000000）、子彈顆及手指虎貳個均沒收。
        事  實
一、丙○○曾於民國（下同）八十五年間犯贓物罪，經台灣桃園地方法院判處有期徒
    刑五月，於民國八十五年一月三十一日易科罰金執行完畢，復因違反槍砲彈藥刀
    械管制條例案件，經台灣桃園地方法院判處有期徒刑三月，於八十五年四月二十
    六日易科罰金執行完畢，又因違反麻醉藥品管理條例案件，經台灣桃園地方法院
    判處有期徒刑五月，於八十七年八月二十五日易科罰金執行完畢。詎仍不知悔悟
    ，於八十五、六年間，在苗栗縣境內某不詳地點，受某明知不詳真實姓名友人贈
    與手指虎二個，旋即未經許可無故持有，將該經公告管制之刀械置放於桃園縣觀
    音鄉樹林村五鄰樹林子五十六號其住處。又丙○○另行起意，於八十八年二月間
    ，在台北縣三重市○○路某玩具店，以新台幣（下同）六千五百元之代價，購入
    仿貝瑞塔廠半自動手槍製造之玩具槍一枝及金屬子彈五顆後，未經許可，在桃園
    縣觀音鄉樹林村五鄰樹林子五十六號其住處，將上開購入玩具槍之塑膠槍管，換
    裝自行車造之金屬槍管，改造為可發射子彈具有殺傷力之槍枝，同時將玩具槍之
    金屬彈殼裝填金屬彈頭改造為具有殺傷力之子彈五顆，旋將改造完成之玩具槍枝
    及子彈藏放於其所駕車號ＫＳ－八四五三號自用小客車引擎室內。嗣於八十七年
    二月二十八日，為警持台灣桃園地方法院檢察署簽發之搜索票，在停放於前開住
    處之上揭自用小客車引擎室內起出改造手槍一支、改造子彈五顆（送鑑時試射二
    顆，僅存三顆）及手指虎二個。
二、案經桃園縣警察局大園分局報告臺灣桃園地方法院檢察署檢察官偵查起訴。
        理  由
一、訊據被告丙○○對於右揭時地為警在其使用之車號ＫＳ－八四五三號自用小客車
    引擎室內查獲經改造之玩具手槍一支、子彈五顆及手指虎二個等情不諱，惟矢口
    否認有改造或持有玩具手槍及子彈之，辯稱：該扣案之槍彈及刀械係伊綽號「阿
    文」之友人向其借用車號ＫＳ－八四五三號自用小客車後，擅自置放於該車引擎
    室內，與伊無關，至伊於警訊中係受到毆打，始為不實之自白云云。惟查：右開
    事實，業據被告於警訊時供稱：「．．．該槍枝及子彈是我向玩具店購買後加以
    改造而成．．．。」等語（見八十八年二月二十八日警訊筆錄），於偵查中供稱
    ：「（槍枝那來的？）．．．今年大約二月間在三重市○○路賣模型槍之店面用
六千五百元之代價購入。」、「（何時改造的？）八十八年二月中旬。」等語，
    及於原審初次訊問時供稱：「槍管有改造」、「（手指虎何來）二、三年前於苗
    栗苑里國術館不詳姓名之人送給我的」等語不諱，又前開自白，係出於任意性，
    亦經證人即承辦警員乙○○於本院調查時陳證明確，且證人江進春於警訊時亦證
    稱：「但他（指被告）本人曾對我說槍枝」等語（見警訊卷第十二頁背面），復
    有相片一禎附卷及改造手槍一支、子彈五顆、手指虎二個扣案可證。又前開扣案
    之手槍一枝及子彈五顆經送鑑定結果，手槍認係仿貝瑞塔廠半自動手槍製造之玩
    具手槍改換另行車造之金屬槍管而成，為金屬材質，機械性能良好，具有殺傷力
    ，子彈五顆，係玩具金屬彈殼裝填直徑約七‧五ＭＭ金屬彈頭而成之改造子彈，
    經採樣二顆試射，均可擊發，均具殺傷力，有內政部警政署刑事警察局八十八年
    三月四日刑鑑字第一八七五六號鑑驗通知書一紙附卷可稽。雖被告嗣於原審及本
    院翻異前詞，改以上開情詞置辯，惟與前開證據不符，且始終無法提供綽號「阿
    文」者之真實姓名或年籍、住址等資料以供查證，自難徒憑空言率予採信，其事
    證明確，犯行堪以認定。
二、核被告所為，係犯槍砲彈藥刀械管制條例第十一條第一項之製造其他可發射子彈
    具有殺傷力之槍枝罪、同條例第十二條第一項之製造彈藥罪及同條例第十四條第
    三項之持有刀械罪。其製造後持有槍彈之低度行為，為製造之高度行為吸收，不
    另成罪。被告以單一包括之製造行為，同時改造手槍及子彈，為想像上競合犯，
    應從一重之製造槍枝罪論處。所犯前開製造槍枝及持有刀械二罪，犯意各別，行
    為互殊，應予分論併罰。查被告曾於八十五年間犯贓物罪，經台灣桃園地方法院
    判處有期徒刑五月，於八十五年一月三十一日易科罰金執行完畢，復因違反槍砲
    彈藥刀械管制條例案件，經台灣桃園地方法院判處有期徒刑三月，於八十五年四
    月二十六日易科罰金執行完畢，又因違反麻醉藥品管理條例案件，經台灣桃園地
    方法院判處有期徒刑五月，於八十七年八月二十五日易科罰金執行完畢，有原審
    法院被告全國前案紀錄表可參，於五年之內再犯有期徒刑以上之各本罪，均為累
    犯，應依法各加重其刑。
三、原審因予論罪科刑，固非無見。惟按（一）槍砲彈藥刀械管制條例第十九條第一
    項規定：「犯第七條、第八條、第十條、第十一條、第十二條第一項至第三項、
    第十三條第一項至第三項之罪，經判處有期徒刑者，應於刑之執行完畢或赦免後
    ，令入勞動場所，強制工作，其期間為三年。」固在於維護社會秩序，保障人民
    之生命財產，然保安處分係對受處分人將來之危險性所為之處置，以達教化與治
    療之目的，為刑罰之補充制度。我國現行刑法採刑罰與保安處分之雙軌制，要在
    維持行為責任之刑罰原則下，為強化其協助行為人再社會化之功能，以及改善行
    為人潛在之危險性格，期能達成根治犯罪原因、預防犯罪之特別目的。保安處分
    之措施亦含社會隔離、拘束身體自由之性質，其限制人民之權利，實與刑罰同，
    本諸法治國家保障人權之原理及刑法之保護作用，其法律規定之內容，應受比例
    原則之規範，使保安處分之宣告，與行為人所為行為之嚴重性、行為人所表現之
    危險性，乃對於行為人未來行為之期待性相當。故犯該條例第十九條第一項所列
    舉之罪，依個案情節符合比例原則部分，固應適用該條例宣告保安處分，惟不符
    部分而應宣告保安處分者，則仍由法院斟酌刑法第九十條第一項規定之要件，依
    職權為之。司法院大法官會議釋字第四七一號解釋著有明文。經查被告僅係未經
    許可，無故製造可發射子彈，具有殺傷力之仿造手槍一枝及子彈五顆，尚不足認
    有前開犯罪之習慣或以犯罪為常業或因遊蕩或懶惰成習而犯罪之情形，且依其行
    為潛在之危險性格，尚無以保安處分予以預防矯治之必要，是以原判決就此部分
    ，適用同條例宣告保安處分，已有未洽。（二）原判決就前開扣案之手指虎二個
    未於理由欄內敘明沒收之理由，亦有未合。被告上訴意旨，否認犯罪，雖無足取
    。但查原判決既有上開可議，要屬無可維持，自應將原判決及執行刑併予撤銷，
    並自為判決。爰審酌被告之品行、犯罪動機、目的、手段、所生危害及犯罪後態
    度等一切情狀，分別量處如主文第二項所示之刑，並就罰金部分諭知罰金易服勞
    役之折算標準，及定其應執行刑。扣案之改造左輪手槍一支、子彈三顆及手指虎
    二個，係違禁物，併依刑法第三十八條第一項第一款之規定宣告沒收。另其餘子
    彈二顆，已鑑定試射用去，自屬無從為沒收之諭知。至本案其餘扣案之物品，被
    告否認供本件犯罪所用之物，此外，復乏其他積極證據足資認定與本件犯罪有關
    ，乃不為沒收之諭知。
四、公訴意旨另以：被告於前開時地，尚持有彈匣一只，因認被告此部分係犯有同條
    例第十三條第四項之持有槍彈藥主要零件罪云云。惟查：被告持有彈匣之行為，
    係包括於持有改造槍枝之行為內，而持有槍枝之行為又為製造之行為吸收，應不
    另成立持有槍枝主要零件罪，惟因公訴人指此與前開論罪科刑部分有想像競合犯
    關係，屬裁判上一罪，爰不另為無罪之諭知。
據上論斷，應依刑事訴訟法第三百六十九條第一項前段、第三百六十四條、第二百九
十九條第一項前段、槍砲彈藥刀械條例第十一條第一項、第十二條第一項、第十四條
第三項、刑法第十一條前段、第五十五條、第四十七條、第五十一條第五款、第三十
八條第一項第一款、第四十二條第二項、罰金罰鍰提高標準條例第二條、現行法規所
定貨幣單元折算新台幣條例第二條，判決如主文。
本案經檢察官曾忠己到庭執行職務。
中      華      民      國    八十九    年      二      月    二十九    日
                              臺灣高等法院刑事第六庭
                                  審判長法  官  陳  春  秋
                                        法  官  梁  力  求
                                        法  官  高  明  哲
右正本證明與原本無異。
如不服本判決應於收受送達後十日內向本院提出上訴書狀，其未敘述上訴之理由者並
得於提起上訴後十日內向本院補提理由書（均須按他造當事人之人數附繕本）。
                                        書記官  李  垂  福
中      華      民      國    八十九    年      三      月      二      日
附錄本案論罪科刑法條全文：
槍砲彈藥刀械管制條例第十一條第一項：
未經許可，製造、販賣或運輸第四條第一款所稱其他可發射金屬或子彈具有殺傷力之
各式槍砲者，處五年以上有期徒刑，併科新台幣一千萬元以下罰金。
槍砲彈藥刀械管制條例第十二條第一項：
未經許可，製造、販賣或運輸子彈者，處一年以上七年以下有期徒刑，併科新台幣五
百萬元以下罰金。
槍砲彈藥刀械管制條例第十四條第三項：
未經許可，持有或意圖販賣而陳列刀械者，處一年以下有期徒刑、拘役或新台幣五十
萬元以下罰金。


司法院資訊處製作；財團法人民間司法改革基金會備份。
